【裁判字號】    97,苗簡,375
【裁判日期】    980326
【裁判案由】    損害賠償
【裁判全文】
臺灣苗栗地方法院民事簡易判決         97年度苗簡字第375號
原      告  甲○○
被      告  乙○○
                      號
                      現於臺灣台中監獄執行中
            丙○○
                      現於臺灣嘉義監獄執行中
            丁○○
            戊○○
                      號
上列當事人間因被告竊盜等案件，原告提起附帶民事訴訟，請求
損害賠償，經本院刑事庭裁定（97年度附民字第19號）移送前來
，本院於民國98年3 月17日言詞辯論終結，判決如下：
    主  文
被告乙○○、丙○○應連帶給付原告新臺幣玖萬元，及被告乙○○自民國九十七年四月十八日起、被告丙○○自民國九十七年四
月十九日起，均至清償日止，按年息百分之五計算之利息。
被告丁○○、戊○○應連帶給付原告新臺幣玖萬元，及被告丁○○自民國九十七年四月十八日起、被告戊○○自民國九十七年五
月二日起，均至清償日止，按年息百分之五計算之利息。
前二項給付，任一被告已為給付者，其餘被告於該給付範圍內同
免給付義務。
訴訟費用由被告連帶負擔。
本判決得假執行。
    事  實
一、原告起訴主張：被告乙○○及丙○○（下稱被告乙○○等人
    ）於民國96年11月21日上午4 時許，基於意圖為自己不法所
    有之犯意聯絡及行為分擔，共同徒手竊取原告放牧於苗栗縣
    通霄鎮新埔里19鄰144 號附近草地之黃牛1 隻；嗣後將所竊
    得之系爭黃牛載至被告丁○○及戊○○（下稱被告丁○○等
    人）位於桃園縣八德市竹圍里4 鄰伯公後1 之10號之住處變
    賣牟利。而被告丁○○等人明知被告乙○○等人所持有之牛
    隻係竊得之贓物，仍基於收購贓物之犯意聯絡，以1 隻約新
    台幣（下同）1 、2 萬元之低於市場之價格買受系爭黃牛，
    並予支解後轉售牟利。被告等人對於上開共同竊盜及共同故
    買贓物之犯行，皆於偵查及本院刑事庭審理時坦承不諱，並
    經本院97年度易字第213 號刑事判決為有罪判決在案。而系
    爭黃牛係原告於90年間以9 萬元購得，故被告乙○○等人竊
    盜行為及被告丁○○等人之故買行為，侵害原告之權益，致
    原告受有9 萬元之財產損害。又被告乙○○等人因共同竊盜
    行為應負共同侵權行為責任，被告丁○○等人因故買贓物亦
    應負所負共同侵權行為責任，二者並非基於同一原因事實，
    係屬不真正連帶債務關係。為此，爰依民法共同侵權行為之
    法律關係提起本訴，並聲明：(1)被告乙○○及丙○○應連帶
    給付原告9 萬元，及自起訴狀繕本送達被告翌日起至清償日
    止，按年息5 ％計算之利息；(2)被告丁○○及戊○○應連帶
    給付原告9 萬元，及自起訴狀繕本送達被告翌日起至清償日
    止，按年息5 ％計算之利息；(3)前二項所命給付，於被告乙○○、丙○○、謝火謝、戊○○其中一人為給付時，他人於
    清償範圍內同免其責任；(4)願供擔保，請准宣告假執行。
二、被告乙○○抗辯：有竊取原告之黃牛，惟賣給被告丁○○等
    人之牛隻並非系爭黃牛。願意賠償原告，但須待其服刑完畢
    等語。並聲明：原告之訴駁回。
三、被告丙○○以：其與被告乙○○共同竊取系爭黃牛，並將之
    賣給被告丁○○等人，後改稱：系爭黃牛係被告乙○○一人
    所出售，其不知售予何人。願意賠償原告，但賠償金額須由
    被告4 人共同負擔等語置辯。並聲明：原告之訴駁回。
四、被告丁○○及戊○○則辯稱：渠等有收受被告乙○○等人所
    竊取之牛隻2 頭，但不知何人所有。且被告乙○○於本院97
    年度苗簡字第374 號請求損害賠償之另案訴訟審理時，已陳
    述原告之系爭黃牛並非送至渠等之屠宰場宰殺，是原告之請
    求無理由等語。並均聲明：原告之訴駁回。
    理  由
一、按訴狀送達後，原告不得將原訴變更或追加他訴；但擴張或
    減縮應受判決事項之聲明者，不在此限；民事訴訟法第255
    條第1 項第3 款定有明文。原告原訴之聲明為：(1)被告乙○○、丙○○應連帶給付原告15萬元，及自起訴狀繕本送達被
    告翌日起至清償日止，按年息5 ％計算之利息；(2)被告謝火
    謝、戊○○應連帶給付原告15萬元，及自起訴狀繕本送達被
    告翌日起至清償日止，按年息5 ％計算之利息。嗣於98年3
    月17日當庭陳明將訴之聲明關於15萬元部分變更為9 萬元，
    其餘聲明不變（卷第106 頁）。核其變更，係屬減縮其應受
    判決事項之聲明，與上開規定相符，應予准許。
二、次按因故意或過失，不法侵害他人之權利者，負損害賠償責
    任；數人共同不法侵害他人之權利者，連帶負損害賠償責任
    ；民法第184 條第1 項前段、185 條第1 項前段分別定有明
    文。原告主張其因被告乙○○、丙○○等人之竊盜行為及被
    告丁○○、戊○○等人之故買贓物行為，受有9 萬元之財產
    損失，並提出90年3 月20日購買牛隻收款證明（卷第58頁）
    為證。經查：
（一）原告主張被告乙○○等人於96年11月21日4 時許，共同竊
      取其放牧於苗栗縣通霄鎮新埔里19鄰144 號附近草地之系
      爭黃牛乙節，業據被告乙○○、丙○○於本院審理時自認
      在卷。且渠等於本院刑事竊盜案件審理亦坦承竊取原告所
      有之系爭黃牛（本院97年度易字第213 號卷第79頁，下稱
      刑事卷），並經本院97年度易字第213 號刑事判決分別判
      處有期徒刑3 年4 月、2 年10月在案（卷第6 頁）。是原
      告上開主張，堪信為真實。
（二）被告丁○○、戊○○固不否認有買受被告乙○○等人所竊
      取之牛隻2 頭，惟辯稱：不知牛隻為何人所有，且被告乙○○於另案損害賠償訴訟審理時，已陳述所賣之牛隻非原
      告所有云云。惟查，被告丁○○、戊○○先前於刑事案件
      審理時，已就檢察官起訴犯罪事實(2)即關於渠等故買被告
      乙○○等人所竊得原告及訴外人杜土木之牛隻，均為認罪
      之陳述（刑事卷第79頁）。且被告乙○○於本院刑事庭97
      年3 月17日審理時供稱：「（法官問：對於起訴書犯罪事
      實(2)所載之犯罪事實，有何意見？）有去偷2 隻牛，兩個
      人一起賣給戊○○等語（刑事卷第38頁背面、39頁）；被
      告丙○○於偵查、刑事審理時亦供述：跟乙○○於96年11
      月21日深夜在通霄鎮新埔里19鄰山區竊取2 頭黃牛，載到
      桃園縣八德市賣給戊○○等語（97年度偵字第452 號卷二
      第10頁背面、刑事卷第41頁、41頁背面）明確；已足資證
      明原告遭竊之系爭黃牛確由被告丁○○、戊○○所購買無
      疑。故被告丁○○、戊○○事後否認故買原告失竊之系爭
      黃牛，顯係逃避賠償責任之臨訟飾詞，毫不足採。雖於本
      院審理時，被告乙○○改稱系爭黃牛並未販賣予被告丁○○等人云云，被告丙○○先稱：系爭黃牛賣予被告丁○○
      等人，後改稱：不知道賣給何人云云；均與渠等先前於偵
      查、刑事審理中之供述不符；然參諸案發之初，被告之證
      述較少權衡利害得失或受他人干預，且距離案發時間最近
      ，記憶較為清楚，是依案重初供經驗法則，應以被告於偵
      訊及刑事庭之供述為可採。是被告乙○○、丙○○事後於
      本院審理時所述：未賣給被告丁○○等人、不清楚將系爭
      黃牛賣予何人云云，應係迴護之詞，委無足取。
（三）綜上，原告因被告乙○○、丙○○等人之共同竊盜行為，
      及被告丁○○、戊○○等人共同故買贓物之行為，而受有
      9 萬元之財產損害。是其本於侵權行為之法律關係請求被
      告等人負損害賠償責任，為有理由。
三、又按贓物之故買、收受、搬運、寄藏或為牙保已在被害人因
    竊盜、搶奪、強盜等侵權行為受有損害之後，盜贓之故買人
    或收受、搬運、寄藏或為牙保之人對被害人係成立另一侵權
    行為，是其等與實施盜贓之人，不構成共同侵權行為（最高
    法院著有80年度台上字第169 號判決意旨供參）。又盜贓之
    故買人或收受、搬運、寄藏或為牙保與實施竊盜之人，雖不
    構成共同侵害行為，惟其等之行為既足使被害人難於追回原
    物，因而發生損害，仍難謂非對於被害人為另一侵權行為，
    倘被害人因而受有損害，尚非不得依一般侵權行為之法則，
    請求其等賠償其損害（最高法院64年台上字第1364號判例意
    旨參照）。查被告丁○○等人共同故買贓物之行為，雖與被
    告乙○○等人之共同竊盜行為不構成共同侵權行為，惟亦使
    原告難於追回原物，致其受有損害，是原告自得依侵權行為
    之法律關係請求其等賠償所受損害。復按所謂不真正連帶債
    務，係指數債務人以單一目的，本於各別之發生原因負其債
    務，因其中一債務之履行，他債務亦同歸消滅者而言。故不
    真正連帶債務人中之一人所為之清償，如已滿足債權之全部
    ，即應發生絕對清償效力，債權人不得再向他債務人請求清
    償（最高法院95年度台上字第2259號判決可參）。又被告乙○○等人，固應依民法第185 條第1 項前段之規定，就其共
    同竊盜之行為，負共同侵權行為人之連帶損害賠償責任；另
    被告丁○○等人則基於共同故買贓物之行為，亦應依民法第
    185 條第1 項前段之規定，連帶負損害賠償之責。是被告乙○○等人與被告丁○○等人，係本於各別之原因，對於原告
    負損害賠償責任，渠等間應為不真正連帶債務。
四、綜上，原告本於侵權行為之法律關係，請求被告乙○○、丙○○連帶給付9 萬元，及起訴狀繕本送達翌日起即被告乙○○自97年4 月18日，被告丙○○自97年4 月19日起，均至清
    償日止，按年息5 ％計算之利息；並請求被告丁○○、戊○○連帶給付9 萬元，及起訴狀繕本送達翌日起即被告丁○○
    自97年4 月18日起、被告戊○○自97年5 月2 日起，均至清
    償日止，按年息5 ％計算之利息，均為有理由，應予准許。
    另被告乙○○等人與被告丁○○等人間為不真正連帶債務關
    係，因渠等各應負全部給付之義務，如被告中之一人為給付
    ，他被告就其給付之範圍內應同免其責，爰判決如主文第3
    項所示。
五、本件係關於財產權之訴訟其標的金額在50萬元以下之簡易訴
    訟程序，本院為被告敗訴之判決，應依民事訴訟法第389 條
    第1 項第3 款規定，依職權宣告假執行。至原告雖陳明願供
    擔保請准宣告假執行，僅係促使法院之職權發動，本院自毋
    庸就此另為准駁之諭知，附此敘明。
六、據上論結，本件原告之訴為有理由，依民事訴訟法第78條，
    判決如主文。
中    華    民    國    98    年    3     月    26    日
                  苗栗簡易庭法  官 黃怡玲
以上正本係照原本作成。
如對本判決不服，須於判決送達後20日內向本院提出上訴狀（須
附繕本）。
                            書記官 孫銘宏
中    華    民    國    98    年    3     月    26    日


司法院資訊處製作；財團法人民間司法改革基金會備份。
